【裁判字號】    88,訴,1733
【裁判日期】    890301
【裁判案由】    偽造文書
【裁判全文】
台灣台中地方法院刑事判決                        八十八年度訴字第一七三三號
    公  訴  人  臺灣台中地方法院檢察署檢察官
    被      告  丁○○
右列被告因偽造文書案件，經檢察官提起公訴（八十八年度偵字第八一四三號），本
院判決如左：
    主  文
丁○○無罪。
    理  由
一、公訴意旨略以：被告丁○○於民國（下同）六十九年至八十二年間擔任台中縣太
    平市眷村「預立二村」自治會會長，該眷村於六十九年經行政院核准改建，並於
    七十年初進行改建，迄於八十五年十月四日，被告以該眷村改建中需繳交新臺幣
    （下同）二百餘萬元自備款，每戶每月需繳交一萬五千元分期款，眷戶均屬退役
    士官，收入有限為由而提出陳情書，並交由各眷戶連署，被告明知該眷戶中於王
    猶龍（起訴書誤載為乙○○）之部分並未簽名，而其為該連署人數得以達到多數
    之目的，竟偽簽王猶龍之署押於該陳情書內，而為偽造私文書，其間該陳情書亦
    未經知會全數眷戶，竟以台中縣預立二村自治會之名義向陸軍總部提出而為行使
    偽造私文書，足生損害於王猶龍及未知悉之全體眷戶，因認被告涉犯刑法第二百
    十六條、第二百十條行使偽造私文書罪嫌。
二、公訴人認被告涉犯右揭行使偽造私文書罪嫌，無非以右揭事實已據告訴人丙○○
    、辛○○、戊○○、庚○○等四人到庭指訴甚詳，被害人王猶龍亦到庭指稱前揭
    陳情書中「王猶龍」之簽名非其所簽署，被告於偵查中自承不知前揭陳情書中「
    王猶龍」之簽名不知係何人所簽，並有前揭陳情書一份在卷可據，為其論據。訊
    據被告丁○○堅決否認有右揭行使偽造私文書之犯行，並辯稱前揭陳情書係交與
    王猶龍之妻甲○○○，甲○○○再交由鄰居己○○代為簽名，係由在陳情書上簽
    名者推派為眷戶代表而提出陳情，並未以「台中縣預立二村自治會」名義提出陳
    情等語。
三、按犯罪事實應依證據認定之，無證據不得推定其犯罪事實；不能證明被告犯罪者
    ，應諭知無罪之判決，刑事訴訟法第一百五十四條、第三百零一條第一項分別定
    有明文。經查，八十五年十月四日被告以該「預立二村」眷村改建每戶需繳交二
    百餘萬元自備款，每月並需繳交一萬五千元分期款，眷戶均屬退役士官，收入有
    限、無法負擔為由，欲向陸軍總司令部提出陳情，上開陳情書係由被告製作後交
    由各眷戶連署，其中「王猶龍」之簽名部分，係由被告將上開陳情書交與王猶龍
    之妻甲○○○轉託鄰居己○○代王猶龍簽名，業據證人即王猶龍之妻甲○○○於
    本院審理中到庭結證：八十五年九、十月間被告有拿陳情書叫我先生簽名，我先
    生說大家同意就好，當天我先生在家，我先生有心臟病，他沒簽名，我先生叫隔
    壁的己○○幫他簽名；證人即代王猶龍在陳情書上簽名之己○○於本院審理中，
    經本院提示上開陳情書供其辨認後，除證稱該陳情書上「王猶龍」之簽名確係其
    所簽外，並結證稱：（陳情書上「王猶龍」之簽名）是王猶龍的太太說她不識字
    ，叫我幫她簽，在他家或我家（簽名），王猶龍與他太太未住在一起，當時簽名
    我有打電話跟王猶龍講陳情書之內容，他聽完後叫我幫她簽等語，證人甲○○○
    與己○○就被告交上開陳情書予甲○○○時，王猶龍是否在場一節所述固有出入
    ，惟就上開陳情書上「王猶龍」之簽名係經王猶龍授意己○○代簽等情，所述則
    均相符合，並與被告所辯若合符節，上開陳情書上「王猶龍」之簽名既係出自證
    人己○○所為，且非出自被告之授意，要難認被告有偽造「王猶龍」署押於上開
    陳情書內、偽造私文書並持以行使之犯行；又被告於八十五年九月二十五日、同
    年十月四日向陸軍總司令部就「預立二村」眷村改建事宜提出陳情，係以台中縣
    「預立二村」自治會眷戶代表之名義提出陳情，陳情書之內容固係就該「預立二
    村」改建事宜為陳情，然陳情書上就陳情人部分僅記明「眷戶代表」之字樣，並
    非以「台中縣預立二村自治會」之名義提出陳情，有該陳情書在卷可稽，並經本
    院向陸軍總司令部政治作戰部調閱前開陳情書，有該部八十八年十月十六日（八
    八）伯耐字第六八一三號、同年十二月三十一日（八八）伯耐字第八五七五號函
    送之陳情資料在卷可按，公訴人指被告係以「台中縣預立二村自治會」之名義向
    陸軍總部提出陳情，似有誤會。基上所述，上開陳情書上「王猶龍」之署押既非
    出自被告，亦非被告授意或利用不知情之第三人為之，且被告亦未冒用「台中縣
    預立二村自治會」之名義提出陳情，尚難認被告有公訴人所指之犯行，此外，復
    查無其他積極證據足資證明被告有公訴人所指之犯行，自應為被告無罪之諭知。
據上論斷，應依刑事訴訟法第三百零一條第一項，判決如主文。
中        華        民        國    八十九    年    三    月    一      日
                                臺灣臺中地方法院刑事第二庭
                                    法  官  呂  麗  玉
右正本證明與原本無異。
如不服本判決，應於判決送達後十日內向本院提出上訴狀，上訴於臺灣高等法院臺中
分院( 須附繕本 )。
                                     書記官
中        華        民  國    八十九    年    三    月    三      日


司法院資訊處製作；財團法人民間司法改革基金會備份。
